臺灣臺中地方法院刑事判決　　　　　　　94年度易緝字第95號
　　公　訴　人　臺灣臺中地方法院檢察署檢察官
　　被　　　告　乙○○
上列被告因詐欺案件，經檢察官提起公訴（92年度偵字第17510
號、92年度偵字第21256號），本院判決如下：
    主    文
乙○○幫助連續意圖為自己不法之所有，以詐術使人將本人之物
交付，處有期徒刑月，如易科罰金，以佰元折算壹日。
    犯罪事實
一、乙○○明知不法詐騙犯罪集團常以報紙刊登不實廣告之手法
    ，誘使被害人依報載電話撥打後，再詐騙被害人匯入其所使
    用之人頭帳戶，以掩飾其詐欺取財之犯罪所得，並藉此逃避
    檢警人員之追緝，應可預見向其取得存摺、金融卡連同提款
    密碼等帳戶資料之人，係供作向他人詐騙財物，作為匯款或
    轉匯款之不法所用，而其發生不違背其本意之認識下，竟基
    於幫助他人詐欺取財之不確定故意，於民國九十二年五月五
    日，在設於臺中市○○路八二六號臺中六十七支局之郵局（
    以下簡稱郵局）申請帳號00000000號之帳戶後，於該帳戶開
    戶後之不詳時、地，以不詳之價格，將前揭帳戶之存摺、印
    鑑、金融卡連同提款密碼等物，一併交付予不詳姓名年籍之
    成年人，而以此方式幫助該名成年人連續詐騙他人財物。嗣
    該名成年人取得上開存摺、印鑑、金融卡等物後，即與其他
    詐欺集團成員共同基於意圖為自己不法所有之概括犯意聯絡
    ，分別於九十二年五月底前之不詳時間，於報上刊登中國信
    託商業銀行、萬泰商業銀行辦理信用貸款之廣告，以此方式
    誘使不特定民眾與其聯絡後，再伺機詐取財物，適陳進旺、
    蘇青來、許寶貴、鍾志倫、戊○○、丙○○、丁○○及甲○
    ○等人於九十二年五月間，見報刊之上開廣告後，即先後依
    報上廣告所留聯絡電話與對方聯絡，該名不詳成年人或其所
    屬犯罪集團成員即向其等偽稱「辦理信用貸款需先繳交手續
    費、律師費及代書費」等語，要求陳進旺等八人匯款至上開
    乙○○所有之郵局帳戶內，渠等不疑有詐而陷於錯誤，分別
    於附表所示之時間，依其指示分別電匯附表所示之金額至乙
    ○○前開郵局帳戶內，嗣對方或以其他名再繼續匯款，或避
    不見面，陳進旺等人始察覺有異而知悉受騙，鍾誌倫、戊○
    ○、丙○○、丁○○、甲○○並報警處理，為警循線偵辦而
    查悉上情。
二、案經臺中市警察局第六分局報請臺灣臺中地方法院檢察署檢
    察官偵查起訴。
    理    由
一、訊據被告乙○○固坦承有於上開時、地申辦上開郵局帳戶存
    摺、金融卡等情，惟矢口否認有何幫助詐欺取財犯行，並辯
    稱：伊並未有交付該郵局帳戶之行為，當初因伊任職之公司
    欲轉帳薪資，伊攜帶該帳戶存摺於前往公司途中，發現存摺
    已遺失，當時僅遺失存摺，伊並未報警，亦未申請掛失，當
    初該帳戶之存摺係於該開戶後隔幾日遺失云云。經查：
    (一)被告雖以其所開立之上開郵局帳戶存摺遺失等詞置辯，惟
      被告於警詢時陳稱：伊係於九十二年五月十日上午十一時
      許在台中市○○路上遺失等語（見臺灣臺中地方法院檢察
      署九十二年度偵字第二一二五六號偵查卷第四頁背面），
      嗣於檢察官訊問時則稱：於上開帳戶之存摺及提款卡係於
      九十二年五月底至六月初在五權路不見了等詞（見臺灣臺
      中地方法院檢察署九十二年度偵字第一七五一○號偵查卷
      第二九頁），繼之於本院審理時復稱：伊係於開戶後隔幾
      日就突然遺失該帳戶存摺等情（見本院九十四年七月一日
      審判筆錄），其先後於警詢、檢察官訊問迄至本院審理時
      就上開郵局帳戶存摺、金融卡之遺失時間互有歧異之處，
      已不無啟人疑竇之處；且觀諸被告於警詢及檢察官訊問時
      均未否認該郵局帳戶金融卡與存摺一併遺失，然於本院審
      理時卻翻異前詞答稱：伊並未申請金融卡等語，嗣經本院
      提示中華郵政股份有限公司臺中郵局函文後，方又改稱：
      伊當時有申請金融卡，但太久了，伊之前才會說沒有等語
      ，其前後所為陳述亦顯有出入，若非臨訟杜撰之詞，何以
      反覆至此？由此足見被告前揭所辯，前後自相矛盾，實難
      遽信。
    (二)又倘被告所辯：其所開立之上開郵局帳戶存摺、金融卡均
      遺失等詞屬實，則以該帳戶之開立係供被告所任職公司將
      其每月薪資撥款入帳之用，此為被告所是認，衡情被告一
      旦發現該帳戶存摺、金融卡遺失後，理應向開戶郵局辦理
      掛失並申請補發，以利其任職之公司辦理薪資核撥手續，
      何以被告竟未為任何掛失補發之申請？抑且，上開郵局存
      摺、金融卡一旦遺失而脫離被告之持有，即有遭第三人於
      拾獲後擅自使用之虞，被告對此自當知之甚棯，而以金融
      機構辦理帳戶掛失手續日趨簡便，其豈有可能不即時向開
      戶郵局申請掛失，而徒增該帳戶遭他人冒用之困擾？是被
      告上開所辯，顯與常情有違，難信為真。
    (三)再佐以被告於檢察官訊問時雖稱：伊自申請該郵局帳戶至
      遺失為止期間內等詞（見臺灣臺中地方法院檢察署九十二
      年度偵字第一七五一○號偵查卷第三○頁），其後於本院
      審理時亦答稱：「（問：開戶隔天後，是誰存入二萬元至
      你的帳戶？）我不知道，而且我也沒有那麼多錢可以存」
      等語（見本院卷第七八頁），然依卷附之上開郵局對帳單
      記載內容以觀，其於九十二年五月五日開戶後之翌日即同
      年五月六日起即陸續有多筆款項匯入及提領，其中於被告
      所稱之該帳戶存摺遺失日期即同年五月十日前即有逾十筆
      款項匯入及近十筆款項之提領，而其中並有被害人陳進旺
      、蘇青來、許寶貴等人遭詐騙集團訛詐所匯入之款項共四
      筆，且依中華郵政股份有限公司臺中郵局函覆稱：有關「
      自提機劃撥提款」之提款方式，係儲戶持郵政儲金金融卡
      ，利用自動提款機提領本人劃撥金融帳戶之存款等情，此
      有該局九十四年三月二十二日中管字第○九四二一○○七
      五七號函存卷可按，而參酌上述提領之交易紀錄均記載「
      自提機劃撥提款」，顯見各筆款項確係以被告前開郵局存
      款帳戶之金融卡所提領，凡此均與被告前揭所述均顯不相
      符，況且該存款帳戶若非被告自行將該帳戶存摺、印章、
      金款卡出售交付予詐騙集團成員之不詳姓名年籍成年男子
      ，供向不特定人詐取財物使用，其帳戶焉有可能於開戶之
      翌日起即陸續由與被告素不相識之第三人無端匯入多筆款
      項？是被告前開辯解，顯與實情相去甚遠，殊難採取。
    (四)復考諸現今各金融機構所設自動提款機之操作程序，除須
      由使用者將存款帳戶之金融卡插入該提款機外，尚須輸入
      由金融機構提供或由存款戶嗣後變更所設定之四碼或六碼
      密碼經機器核對無誤後，方得以提領該帳戶內金錢，是被
      告前開郵局帳戶存摺、金融卡果如其所稱因不慎遺失而遭
      他人拾獲使用，非由被告親自交由他人使用，則拾得該帳
      戶存摺、金融卡之人何以得知被告前開帳戶金融卡之正確
      提款密碼？況前開帳戶之存摺、金融卡茍係被告遺失，則
      其拾得者理應可預期被告於遺失後有申請掛失前開帳戶原
      有存摺及金融卡之可能，豈有大費周章詐騙被害人，指示
      其匯款至隨時無法使用之帳戶內，而自陷於一方面無法提
      領所詐得金額以遂行犯罪目的，他方面卻仍受刑事追訴危
      險之窘境？由此足認前開帳戶確係被告自己交由不詳姓名
      年籍之成年人使用無訛。
    (五)另查，被害人陳進旺、蘇青來、許寶貴、鍾志倫、戊○○
      、丙○○、丁○○及甲○○等人於九十二年五月間，見報
      刊之上開廣告後，即先後依報上廣告所留聯絡電話與對方
      聯絡，該名不詳成年人或其所屬犯罪集團成員即向其等偽
      稱「辦理信用貸款需先繳交手續費、律師費及代書費」等
      語，要求陳進旺等八人匯款至上開乙○○所有之郵局帳戶
      內，渠等不疑有詐而陷於錯誤，分別於附表所示之時間，
      依其指示分別電匯附表所示之金額至被告前開郵局帳戶內
      等情，業據被害人鍾誌倫、丙○○、丁○○及甲○○於警
      詢中、被害人陳進旺、蘇青來、許寶貴於檢察官偵訊時及
      及被害人戊○○於本院審理時分別指述被害情節明確，並
      有郵政劃撥儲金對帳單、郵政劃撥儲金存款收據、郵政劃
      撥儲金存款通知單、被告所開立之前開郵局開戶申請書、
      聯合報廣告版等件附卷可佐，足認被害人陳進旺、蘇青來
      、許寶貴、鍾誌倫、戊○○、丙○○、丁○○及甲○○等
      人上開遭受詐騙之指述，均與事實相符，堪以採信。
    (六)末參以金融機構之帳戶為個人理財之工具，為便利大眾使
      用此一理財工具，以資活絡資金供需，對於申請開設金融
      帳戶並無設有任何特殊之限制，一般民眾皆能自由申請開
      戶，並得同時在不同金融機構申請多數存款帳戶使用，乃
      眾所周知之事實，依一般人之社會生活經驗，倘係經由合
      法管道之收入或支出，其於金融帳戶之存放及提領，本可
      自行向金融行庫開立帳戶後使用，殊無大費周章使用他人
      帳戶之必要，況且近來類如刮刮樂、退稅轉帳等詐騙案件
      層出不窮，詐騙集團多利用人頭帳戶做為出入帳戶，不僅
      廣為媒體所披載，亦經政府一再宣導提醒注意，尤以現今
      各地金融機構所設自動提款機莫不設定轉帳之警示畫面，
      或張貼警示標語，促請使用大眾注意，衡諸目前社會以電
      視、報紙甚至網路等管道流通資訊之普及程度，以及使用
      自動提款機從事提款、轉帳交易之頻繁，苟見有陌生人不
      思以自己名義申請開立帳戶，反而向不特定人蒐集或收購
      他人之金融機構帳戶使用，帳戶所有人焉能安心將其帳戶
      交付收購帳戶之人，而絲毫未加懷疑其收購帳戶之目的即
      在於詐取他人財物？由此顯見被告對於姓名年籍不詳之之
      成年人係將該帳戶用以實施詐欺犯行，當可預見，且其對
      於該成年人利用其帳戶向人詐取財物，並無違背其本意，
      是被告主觀上應具有幫助他人詐取財物之不法犯意甚明。
    (七)綜上，被告所辯上開各節，無非事後編詞脫免罪責之詞，
      俱不足採。本件事證明確，被告犯行應堪認定。
二、查本件上開姓名年籍不詳綽號之成年人與其所屬之犯罪集團
    成員，共同基於為自己不法所有之概括犯意，連續以上開之
    方式為詐術，使被害人陳進旺、蘇青來、許寶貴、鍾誌倫、
    戊○○、丙○○、丁○○及甲○○等人陷於錯誤，而將本人
    之財物交付，該成年人及其所屬犯罪集團成員所為，自均係
    犯刑法第三百三十九條第一項之連續詐欺取財罪。被告乙○
    ○將其上開郵局帳戶存摺、金融卡及連同提款密碼交給不詳
    姓名年籍之成年人詐騙財物，顯係基於幫助該成年人連續詐
    欺取財之犯意，且所為提供前開帳戶予該成年人之行為屬刑
    法詐欺取財罪構成要件以外之行為，其既以幫助該成年人犯
    罪之意思而參與犯罪構成要件以外之行為，核其所為，係犯
    刑法第三十條第一項、第三百三十九條第一項之幫助連續詐
    欺取財罪，並依同法第三十條第二項之規定減輕其刑。爰審
    酌被告平日素行，其明知當今詐騙集團巧立各種名目向不特
    定人訛詐財物，並藉由大量蒐購帳戶，而以使用人頭帳戶方
    式規避警方查緝，竟僅為貪圖小利，任意提供帳戶予不法詐
    騙集團份子使用，不僅幫助詐騙者遂行詐財目的，更使詐欺
    者得以隱匿其真實身分，減少遭查獲之風險，愈使其肆無忌
    憚，助長詐騙犯罪之猖獗，且其犯後猶飾詞圖卸，不具悔意
    之態度等一切情狀，量處如主文所示之刑，並諭知易科罰金
    之折算標準，以資懲儆。
據上論斷，應依刑事訴訟法第二百九十九條第一項前段，刑法第
三十條、第三百三十九條第一項、第四十一條第一項前段，罰金
罰鍰提高標準條例第一條前段、第二條，判決如主文。
本案經檢察官陳燕瑩到庭執行職務。
中　　華　　民　　國　　94　　年　　7 　　月　　15　　日
                    臺灣臺中地方法院刑事第十三庭
                            審判長法  官  許  旭  聖
                                  法  官  李  秋  娟
                                  法  官  陳  可  薇
右正本證明與原本無異。
如不服本判決，應於送達後十日內向本院提出上訴狀（須附繕本
），上訴於臺灣高等法院臺中分院。
                                  書記官  楊  慶  亮
中　　華　　民　　國　　94　　年　　7 　　月　　15　　日
附錄論罪科刑法條
中華民國刑法第三百三十九條第一項
意圖為自己或第三人不法之所有，以詐術使人將本人或第三人之
物交付者，處五年以下有期徒刑、拘役或科或併科一千元以下罰
金。
  附表：
┌──┬──────┬─────────┬─────────┬───────┐
│編號│ 被  害  人 │     日    期     │匯款金額（新台幣）│ 被詐騙總金額 │
├──┼──────┼─────────┼─────────┼───────┤
│ 一 │陳進旺      │９２年５月６日    │２００００元      │２００００元  │
├──┼──────┼─────────┼─────────┼───────┤
│ 二 │蘇青來      │９２年５月８日    │６５００元        │６５００元    │
├──┼──────┼─────────┼─────────┼───────┤
│ 三 │許寶貴      │９２年５月９日    │７６４０元        │              │
│    │            ├─────────┼─────────┤              │
│    │            │９２年５月９日    │５０００元        │１２６４０元  │
├──┼──────┼─────────┼─────────┼───────┤
│ 四 │己○○      │９２年５月１２日  │５９１０元        │              │
│    │            ├─────────┼─────────┤              │
│    │            │９２年５月１２日  │７０００元        │              │
│    │            ├─────────┼─────────┤              │
│    │            │９２年５月１２日  │２８００元        │              │
│    │            ├─────────┼─────────┤              │
│    │            │９２年５月１２日  │９８００元        │２５５１０元  │
├──┼──────┼─────────┼─────────┼───────┤
│ 五 │戊○○      │９２年５月１４日  │６５００元        │６５００元    │
├──┼──────┼─────────┼─────────┼───────┤
│ 六 │丙○○      │９２年５月２１日  │５６４０元        │              │
│    │            ├─────────┼─────────┤              │
│    │            │９２年５月２１日  │１５４００元      │              │
│    │            ├─────────┼─────────┤              │
│    │            │９２年５月２２日  │９４００元        │３０４４０元  │
├──┼──────┼─────────┼─────────┼───────┤
│ 七 │丁○○      │９２年５月２３日  │６８８０元        │６８８０元    │
├──┼──────┼─────────┼─────────┼───────┤
│ 八 │甲○○      │９２年５月２６日  │６５５０元        │              │
├──┼──────┼─────────┼─────────┤              │
│    │            │９２年５月２６日  │２７８８０元      │              │
│    │            ├─────────┼─────────┤              │
│    │            │９２年５月２６日  │１９８８０元      │              │
│    │            ├─────────┼─────────┤              │
│    │            │９２年５月２６日  │１９８８０元      │７４１９０元  │
└──┴──────┴─────────┴─────────┴───────┘
